【裁判字號】    89,上,1304
【裁判日期】    900306
【裁判案由】    給付貨款
【裁判全文】
臺灣高等法院民事判決  八十九年度上字第一三○四號
      上  訴  人    蔣淑鑾即
                    凱鉅體育用品社
      訴訟代理人    劉錦隆律師
      複 代理 人    李育銘律師
      被 上訴 人    必爾斯藍基股份有限公司
                                    設台北市○○○路○段二號五樓
      法定代理人    張榮華    .
      訴訟代理人    陳永誠律師
右當事人間請求給付貨款事件，上訴人對於中華民國八十九年八月三十一日臺灣臺北
地方法院八十七年度訴字第三八六三號第一審判決提起上訴，本院判決如左：
    主    文
原判決關於本訴部分命上訴人給付超過新台幣拾貳萬玖仟佰捌拾壹元部分，及該
部分假執行之宣告，暨本訴部分訴訟費用之裁判均廢棄。
右開廢棄部分，被上訴人在第一審之訴及其假執行之聲請均駁回。
其餘上訴駁回。
本訴部分第一、二審訴訟費用，除減縮部分外，由上訴人負擔十分之九，餘由被上訴
人負擔。反訴部分第二審訴訟費用由上訴人負擔。
原判決第三項關於假執行宣告供擔保金額，核減為新台幣壹拾壹萬元；原判決第一項
關於命上訴人給付新台幣拾貳萬玖仟佰捌拾壹元部分，上訴人於假執行實施前，
以新台幣拾貳萬玖仟佰捌拾壹元為被上訴人預供擔保，得免為假執行。
    事    實
甲、上訴人方面：
一、聲明：
  (一)原判決廢棄。
  (二)被上訴人在第一審之訴及其假執行之聲請均駁回。
  (三)被上訴人應給付上訴人新台幣 (下同)八十四萬一千五百四十五元，及自民國（
    下同)八十九年一月三十一日起至清償日止按年息百分之五計算之利息。
  (四)上訴人願供擔保請准宣告假執行。
二、陳述：除與原判決記載相同者茲引用外，補陳略稱：
  (一)縱認上訴人可獲得之差價一百一十七萬四千二百七十二元須扣除財政部所認定之
    一般同業費用率百分之十二，上訴人依通常情形可得預期之利潤亦有八十五萬四
    千零一十六元。
  (二)上訴人向被上訴人買受系爭商品之目的係用以轉售，而被上訴人交付之各個商品
    均有包裝，為使顧客相信上訴人所販賣之商品為新品並非二手貨，自應原封不動
    連同包裝交給消費者，由消費者自行拆封檢查，尤其是系爭商品有部分係洗滌後
    發生褪色之瑕疵，自須待消費者購買後洗滌時始能發現，故系爭貨品雖有瑕疵，
    但其性質並非上訴人所能於受領時快速檢查。
  (三)被上訴人既已不願再供貨給上訴人經銷，自應將該三萬元履約保證金連同自八十
    七年一月一日起至八十七年十一月六日止按台灣銀行元月牌告之一年期利率年息
    百分之七‧二計算之利息一千八百四十元交還上訴人，上訴人業於原審主張以該
    三萬一千八百四十元履約保證金本息與上訴人主張之貨款相互抵銷，惟原審對此
    並未斟酌。
  (四)按兩造特約經銷商合約書第三條規定可知，系爭商品能按被上訴人建議之零售價
    格出賣，非但為被上訴人所認同，被上訴人甚至希望上訴人依建議零售價格銷售
    ，以維護其企業形象並避免不必要之惡性競爭。被上訴人經銷上訴人之商品從未
    殺價求售，亦未有存貨，系爭商品係因有瑕疵，部分被顧客退貨，部分因同一商
    品被頻繁退貨後經檢查發現整批都有瑕疵而不敢販賣。
  (五)系爭貨款均為八十七年七月份交貨之貨款，並非六月份之貨款，請款日期則八十
    七年九月二日，被上訴人非但不能於七月上旬要求上訴人結算系爭貨款，實際上
    亦未於七月上旬要求結算系爭貨款。
  (六)按電話交談因對方所說之話係透過聽筒直接傳到受話者耳中，故對方之談話內容
    並非第三人所得聽聞，林耀輝竟表示接電話之事有其他同事可以證明，其證言顯
    然不實。
乙、被上訴人方面：
一、聲明：上訴駁回。
二、陳述：除與原判決記載相同者茲引用外，補陳略稱：
  (一)系爭合約第二十條約定合約有限期限至八十七年五月三十一日（被上訴人在原審
    誤記為七月十日），惟到期後如未再訂約，則未規定，並非當然即變成不定期限
    續約（此點非如租賃債契約在民法上有特別規定）。
  (二)依雙方合約第四條第四項約定：「倘甲方所交貨品與經甲方確認之訂單內容有型
    號、尺寸不符情事或有品質上瑕疵者，乙方應於收貨日起七日內以書面通知甲方
    補正，逾期不為書面通知者，視為乙方承認其所領之貨品」。且系爭鞋子裝在鞋
    盒內，並未封住，上訴人收貨後應可打開逐雙檢查，並不影響是否造成二手貨之
    誤解，上訴人辯稱不能於受領時快速檢查，顯非事實。
  (三)上訴人向被上訴人預定八十七年七月至九月之訂單，係在交貨期前六個月所下，
    因為訂單須經被上訴人總公司確認，並交由國外之工廠排線生產，其間要有相當
    之時間準備，故雙方在八十七年五月三十一日到期前後，再談續約之事，在續約
    未確定前，被上訴人仍承認以前所下之預定單仍繼續有效，並不代表經銷合約即
    變成不定期，因上訴人拒絕付款並表示不再續約，才導致被上訴人不再出貨。
    理    由
甲、本訴部分：
一、本件被上訴人於原審起訴請求上訴人給付四十六萬七千零五十二元，嗣於原審訴
    訟中減縮請求金額至三十六萬一千二百二十一元，核與民事訴訟法第二百五十六
    條規定相符，亦無礙於上訴人之防禦及訴訟之終結，應准許之，合先敘明。
二、本件被上訴人起訴主張：上訴人於八十七年六月一日起至八十七年七月三十一日
    向被上訴人訂購運動鞋、運動服及運動用品等貨品，迄八十七年九月二日扣減瑕
    疵品後，共積欠被上訴人交易價金三十六萬一千二百二十一元，經多次催告上訴
    人履行，均不置理，爰依買賣契約法律關係，請求上訴人給付價金三十六萬一千
    二百二十一元及按法定利率計算之遲延利息。
三、上訴人則以：被上訴人背棄誠信，所提供商品均有瑕疵，依慣例皆由供應商負責
    回收或更換，被上訴人竟藉口合約期滿後，無法負責，致使上訴人有二百萬餘元
    之庫存品，又負擔消費者退貨損失，被上訴人不應向其請求交付本件價款等語，
    資為抗辯。
四、被上訴人主張兩造成立運動用品買賣契約之事實，已據其提出與所述相符之應收
    帳款通知單影本一份、預定單影本四份、簽收單影本十三張、存證信函影本一份
    等件為證，上訴人對收到貨品及前述證物並不爭執，堪認被上訴人之主張為真實
    。惟上訴人抗辯被上訴人提供之運動貨品具有瑕疵，惟僅提出確認單八份，無從
    瞭解貨品瑕疵情形，上訴人聲請鑑定瑕疵，然經查詢無此鑑定機關，嗣經原審會
    同被上訴人至上訴人經營之體育用品社履勘，發現被上訴人出售之貨品有夾克線
    頭重疊、涼鞋設計不當使用者穿著不便、運動長褲色澤脫落等瑕疵，製有勘驗筆
    錄可證  (見原審卷第一九三頁至第一九六頁)，上訴人計算價款損失為十四萬一
    千八百十四元，而被上訴人則主張以十萬五千八百三十一元作為上訴人減少價金
    之損失，是被上訴人出售貨品部分確有瑕疵，雙方僅因瑕疵品尚有三萬六千零九
    元之差異，而此差異係因雙方對鞋之產品設計及背心有無退色等情形之認知不同
    。
五、次查雙方係於八十五年四月一日訂立經銷合約，由上訴人經銷被上訴人之產品，
    該合約於八十七年五月三十一日屆滿，但上訴人於八十七年六月一日起仍繼續向
    被上訴人訂購貨品出售客戶，至八十七年七月三十一日止上訴人並未給付訂購貨
    品之價金，被上訴人曾以其積欠價金四十六萬七千零五十二元，於八十七年九月
    二日以存證信函催告上訴人付款，上訴人並未置理，嗣被上訴人於八十七年十月
    提起本件訴訟，請求返還前開欠款，上訴人始於八十七年十一月二十六日陳述因
    貨品瑕疵而拒絕付款予被上訴人等情，為兩造所是認，自堪信為真。基此，兩造
    於八十七年六月至七月間之交易行為，仍屬買賣契約關係，上訴人既曾於該期間
    向被上訴人購買系爭貨品，依照買賣契約法律關係自應給付買賣價金。雖上訴人
    主張被上訴人之貨品具有瑕疵而拒付貨款，惟按買受人應按物之性質，依通常程
    序從速檢查其所受領之物，如發現有應由出賣人應負擔保責任之瑕疵時，應即通
    知出賣人，買受人怠於為前項之通知者，除依通常之檢查不能發見之瑕疵外，視
    為承認其所受領之物，民法第三百五十六條定有明文，又依雙方經銷合約第四條
    第四項約定：「倘甲方所交貨品與經甲方確認之訂單內容有型號、尺寸不符情事
    或有品質上瑕疵，乙方應於收貨日起七日內以書面通知甲方補正，逾期不為書面
    通知者，視為乙方承認其所領之貨品」（見原審卷第一八七頁) 。系爭貨品鞋子
    係裝在鞋盒內，並未封住，上訴人收貨後應可打開逐雙檢查，並不影響是否造成
    二手貨之誤解，上訴人辯稱不能於受領時快速檢查，顯非事實。依前所述，被上
    訴人出售之貨品雖具有瑕疵，惟依其情形，非不能發見之隱藏瑕疵，上訴人於被
    上訴人向其催告交款時，上訴人均未逐項具體列明何項商品具有瑕疵，或請求被
    上訴人另行交付無瑕疵之物，嗣原審於八十七年十一月二十六日始概括稱商品具
    瑕疵，惟仍未將何項商品瑕疵具體列明，迄至八十九年六月七日原審履勘時始能
    確認究何項商品具有瑕疵，因之，本件瑕疵商品雖兩造有不同之主張，然上訴人
    可為從速檢查而得知瑕疵，並未即時提出另行交付無瑕疵商品之意思表示，上訴
    人應承擔此項差異之不利益，而上訴人迄未就其主張因瑕疵而減少價金金額之依
    據，舉證以實其說，自難認其主張為可採，是關於瑕疵商品可減少之價金，應以
    被上訴人之主張為據。
六、綜上所述，上訴人抗辯被上訴人於前開期間交付之貨品有瑕疵，惟上訴人並未異
    議辦理退貨，上訴人自應依約給付貨款。從而被上訴人基於買賣契約法律關係請
    求上訴人給付前揭欠款三十六萬一千二百二十一元及自八十七年十一月七日起至
    清償日止按法定利率計算之遲延利息，為有理由。惟上訴人同時主張被上訴人曾
    於八十五年四月一日向上訴人收取經銷其商品之履約保證金三萬元，並約定被上
    訴人應按台灣銀行元月牌告之一年期利率計算利息予上訴人，而被上訴人自八十
    七年一月一日起即未再計息給上訴人，因被上訴人既已不願再供貨給反訴原告經
    銷，自應將該三萬元履約保證金連同自八十七年一月一日起至八十八年十二月三
    十日止按台灣銀行元月牌告之一年期利率年息百分之七點二計算之利息一千八百
    四十元交還上訴人，茲以該三萬一千八百四十元履約保證金本息與被上訴人主張
    之系爭貨款抵銷等情，被上訴人對於上訴人關於此部分履約保證金本息未還之事
    實，並不爭執，自堪信為真實，是上訴人所為此部分抵銷之主張，核無不合，應
    准許之，經抵銷結果，被上訴人所得請求之貨款為三十二萬九千三百八十一元，
    逾此部分之請求即屬無據，應駁回之。原審就被上訴人上述請求有理由部分，為
    被上訴人勝訴之判決，並依被上訴人之陳明，酌定擔保金額宣告假執行，核無不
    合，上訴人就此部分提起上訴，求予廢棄改判，為無理由，應駁回其上訴。惟關
    於被上訴人上述請求無理由部分，原審疏未詳查，仍准被上訴人之所請，並為假
    執行之宣告，殊有違誤，上訴意旨，指摘原判決此部分不當，求予廢棄改判，為
    有理由，自應由本院將原判決此部分廢棄，改判如主文第二項所示。並核減被上
    訴人假執行應預供擔保金額。又關於上述被上訴人勝訴部分，上訴人於本院陳明
    如受不利判決，願供擔保請准宣告免為假執行，經核並無不合，爰酌定相當擔保
    金額宣告之。
乙、反訴部分：
一、本件上訴人於原審提起反訴主張：依被上訴人提出之預定單影本及上訴人於八十
    八年二月一日提出之確認單，被上訴人對於經其確認由上訴人所訂購之運動鞋計
    有一千零一雙、運動服飾計有二百三十九件拒絕交貨給上訴人，其中運動鞋部分
    零售價格計二百四十七萬零三百五十元，運動服飾部分零售價格計十九萬八千四
    百五十元，合計共二百六十六萬八千八百元，因上訴人向被上訴人訂購之運動鞋
    及運動服飾均具有流行性與季節性，當流行期一過，即無人願意依訂價購買，而
    被上訴人迄今仍拒不交付，縱其嗣後再為給付於上訴人亦無利益，依民法第二百
    三十二條規定，上訴人自得拒絕其給付而請求賠償因不履行而生之損害。又上訴
    人向被上訴人訂購該運動鞋、運動服飾之價金係按其建議零售價格之五六％計算
    ，故被上訴人若有按時交付，上訴人將之出售，即可獲得四四％之利潤，即一百
    一十七萬四千二百七十二元，而上訴人係經營體育用品店之業者，營業項目本即
    含有零售運動鞋與運動服飾，且上訴人向被上訴人訂購該運動鞋及運動服飾即係
    斟酌銷售情形，欲購來銷售給顧客，若無法全數銷售，上訴人何須訂購系爭貨品
    ，足證依通常情形及上訴人已定之計劃、設備，上訴人應可預期獲得此利潤，依
    民法第二百十六條規定，自應視為上訴人所失利益。上訴人除經銷被上訴人之商
    品外，尚同時經銷多家廠商之體育用品，而上訴人不論是兼賣被上訴人之商品或
    僅販賣其他商品，上訴人於販賣其他商品之同時販賣向被上訴人訂購之商品，並
    不需額外支出任何費用，故此項一百一十七萬四千二百七十七元銷售利潤應全部
    為上訴人所失之利益，上訴人自得以其中之三十二萬九千三百八十一元與被上訴
    人請求之貨款抵銷，並依民法第二百二十七條及第二百三十二條規定，請求被上
    訴人賠償其餘之八十四萬一千五百四十五元。
二、被上訴人則以：本件係因上訴人拒絕付款並表示不再續約，才導致被上訴人不再
    出貨，被上訴人自無庸負責，況上訴人之請求，亦未具體指出其所失利益之證據
    ，且其能否全部售盡貨品，會否發生滯銷，均不確定，上訴人主張有一百十七萬
    四千二百七十七元之損失，顯無具體之事證，上訴人之請求，並無依據等語，資
    為抗辯。
三、按因不可歸責於債務人之事由，致未為給付者，債務人不負遲延責任，民法第二
    三十條定有明文。經查上訴人確於八十七年六月間，由其法定代理人之配偶張孫
    國向被上訴人業務員林耀輝聲稱預定秋冬季（七至九月）之貨品，不要再送，雙
    方要結帳，復經林耀輝數度以電話及至上訴人之店內與上訴人確認不續約不出貨
    之事，上訴人並曾以上述已交付之貨品有瑕疵而拒付已交貨部分之上述貨款等情
    ，業經證人即被上訴人之業務員林耀輝於本院審理中到庭證述無訛 (見本院卷第
    三十七頁、第三十八頁) ，且為上訴人所不爭執，自堪信為真，雖上訴人於事後
    本院言詞辯論時，始空言否認證人林耀輝之証詞，自無足取。足證上訴人確已片
    面表示不續約、不出貨而解除兩造間之買賣契約，被上訴人因而停止出貨 (八十
    七年七至九月預定之貨品) ，是被上訴人之未依約交貨，既無任何法定事由，乃
    因上訴人之片面解除契約，並非可歸責於被上訴人，自難令被上訴人負違約之責
    。上訴人依民法第二百二十七條、第二百三十二條規定，主張其因被上訴人不履
    約所生損害應由被上訴人賠償，既未能舉證被上訴人有何可歸責之事由，其所為
    主張於法自屬無據。上訴人雖主張被上訴人如依約交貨，其將有百分之四十四利
    潤，及依建議定價與成本之差額計算應得之利益云云，惟查建議定價並非即能出
    售成交，僅屬參考價格，如市場不景氣，上訴人亦可殺價求售，況經銷生意未必
    有利潤，亦均可能發生滯銷而有存貨，造成虧損亦有可能，是生意必有盈虧之風
    險，上訴人空言主張其必獲利，亦屬無據。上訴人另稱其從事此經銷生意無須額
    外支出任何費用云云，此與任何商品銷售均有管銷費用產生，上訴人此部分之主
    張，亦乏依據。是上訴人就其主張可能之利潤之喪失，既非因可歸責於被上訴人
    之事由，其亦未能提出具體之證據，以實其說，是其請求損害賠償，尚屬無據。
四、綜上所述，上訴人主張受有未能如期銷售之利潤損失，惟其縱有損失亦非可歸責
    於被上訴人之事由，且其亦未能舉證以實其說，是其主張並不可採。從而上訴人
    本於民法第二百二十七條、第二百三十二條反訴請求被上訴人賠償八十四萬一千
    五百四十五元及遲延利息，並無理由，應予駁回。上訴人之反訴既已駁回，其假
    執行之聲請，失所附麗，一併駁回。原審因而駁回上訴人反訴之請求及其假執行
    之聲請，於法並無不合，上訴意旨指摘原判決此部分不當，求予廢棄改判，於法
    無據，應駁回上訴人此部分之上訴。
丙、本件事證均已臻明確，兩造其餘主張，與判決結果無涉，即無庸一一審酌，併予
    敘明。
丁、據上論結，本件上訴本訴部分為一部有理由，一部無理由；反訴部分為無理由，
    依民事訴訟法第四百五十條、第四百四十九條第一項、第七十八條、第七十九條
    但書、第四百六十三條、第三百九十二條，判決如主文。
中      華      民      國    九十      年      三      月      六      日
                                民事第二庭
                                    審判長法  官  尤  豐  彥
                                          法  官  梁  玉  芬
                                          法  官  魏  麗  娟
右正本係照原本作成。
如不服本判決，應於收受送達後二十日內向本院提出上訴書狀，其未表明上訴理由者
，應於提出上訴後二十日內向本院補提理由書狀（均須按他造當事人之人數附繕本）
上訴時應提出委任律師或具有律師資格之人之委任狀；委任有律師資格者，另應附具
律師及格證書及釋明委任人與受任人有民事訴訟法第四百六十六條之一第一項但書或
第二項（詳附註）所定關係之釋明文書影本。
中      華      民      國    九十      年      三      月      八      日
                                          書記官  曾  瓊  安
附註：
民事訴訟法第四百六十六條之一（第一項、第二項）：
對於第二審判決上訴，上訴人應委任律師為訴訟代理人。但上訴人或其法定代理人具
有律師資格者，不在此限。
上訴人之配偶、三親等內之血親、二親等內之姻親，或上訴人為法人、中央或地方機
關時，其所屬專任人員具有律師資格並經法院認為適當者，亦得為第三審訴訟代理人
。


司法院資訊處製作；財團法人民間司法改革基金會備份。
